# 请教陈版和各位老师，非同一控制下企业合并差额的处理

提问人：yutaosz 时间：2016-07-27 20:24:59
注会教材上说，非同一控制下企业合并，应将企业合并成本低于取得的被购买方可辨认净资产公允价值份额之间的差额，计入合并当期的营业外收入，并在财务报表附注中予以说明。
请问： 合并工作底稿要编制以下分录吗？ 借：长期股权投资 贷：营业外收入
还有一种说法是贷方差额计入留存收益，因为母公司购买日不编制合并利润表故不能使用利润表项目的营业外收入，请问要编制以下抵消分录吗？
借：股本（实收资本） 资本公积 盈余公积 未分配利润 商誉（借方差额） 贷：长期股权投资 少数股东权益 盈余公积 未分配利润 （贷方差额，母公司购买日不编制合并利润表故不能使用利润表项目的营业外收入）
看到的资料只有合并成本大于被购买方可辨认净资产公允价值份额的例子，没看到低于情况下的处理。

回答人：chenyiwei
在购买日编制合并报表时，因为购买日合并报表只编制合并资产负债表，所以该差额直接计入留存收益；但在编制购买日所属年度或期间的报表时，就要将该差额先计入合并利润表中的营业外收入，在通过损益项目的自然结转过程转入合并报表中的留存收益。

提问人：凉茶上火 时间：2016-07-28 08:10:13
借楼请教陈版，同样是多次交易形成非同一控制下控股合并，购买日合并报表中，长期股权投资应按公允价值计量，若购买日之前持有的长股投为按权益法核算，则 问题 1 ，购买日合并报表中，同时调整长期股权投资与投资收益，是否应考虑递延所得税？ 问题 2 ，合并日后合并报表，是否应就购买日长股投公允价值调整长股投和投资收益or年初未分配利润，响应的递延所得税呢？ ＠chenyiwei@ chenyiwei

回答人：chenyiwei
在购买方的合并报表中，对这部分原持有股权的重新计量损益是否需确认递延所得税，主要取决于在可预见的未来有无处置该被购买方股权的计划，如无，则暂时性差异在可预见的未来很可能不会转回，就不确认。